【裁判字號】    99,交聲,222
【裁判日期】    990721
【裁判案由】    違反道路交通管理處罰條例聲明異議
【裁判全文】
臺灣苗栗地方法院交通事件裁定         99年度交聲字第222號
原處分機關  交通部公路總局新竹區監理所苗栗監理站
異  議  人
即受處分人  甲○○
上列異議人即受處分人因違反道路交通管理處罰條例案件，對於
交通部公路總局新竹區監理所苗栗監理站於民國99年6 月14日所
為之竹監苗字第裁54-F00000000號處分（原舉發案號：苗縣警交
字第F00000000 號），聲明異議，本院裁定如下：
    主  文
異議駁回。
    理  由
一、原處分意旨略以：異議人即受處分人甲○○於民國99年2 月
    11日8 時57分許，騎乘車牌號碼677-DMG 號重型機車行經苗
    栗縣台1 線與公館里1 鄰入口處，為苗栗縣警察局交通警察
    隊警員舉發「1.紅燈左轉、2.無照駕駛」違規；嗣異議人於
    舉發單所載應到案時間內到案表示不服舉發，惟本站仍認異
    議人有上開違規行為，乃依道路交通管理處罰條例第53條第
    1 項、第21條第1 項第1 款、第63條第1 項第3 款暨違反道
    路交通管理事件統一裁罰基準及處理細則第41條第4 項規定
    ，於99年6 月14日裁處異議人罰鍰新臺幣（下同）共計11,7
    00元（闖紅燈罰2,700 元、無照駕駛罰9,000 元），並記違
    規點數3 點，原處分並無不法等語。
二、異議意旨略以：異議人身體不舒服騎外出看醫生，途中因違
    規紅燈左轉被警開罰單，因異議人不識字，警員在當下沒清
    楚告知要在何時繳清罰款，就一直以為要等罰單寄來家裡再
    去繳罰款，期間不敢告知子女，直到最近告知子女，但罰單
    期限已過數月，需多繳4,000 元罰金，請法官念在異議人不
    識字，免去逾期的罰鍰，為此向法院聲明異議，請求撤銷原
    處分等語。
三、按汽車駕駛人，行經有燈光號誌管制之交岔路口闖紅燈，處
    新臺幣1,800 元以上5,400 元以下罰鍰，並予記違規點數3
    點；汽車駕駛人未領有駕駛執照駕駛小型車或機器腳踏車者
    ，處新臺幣6,000 元以上12,000元以下罰鍰，並當場禁止其
    駕駛，道路交通管理處罰條例第53條第1 項、第63條第1 項
    第3 款、第21條第1 項第1 款分別定有明文，而道路交通管
    理處罰條例所稱之汽車，依該條例第3 條第8 款規定，係包
    括機器腳踏車在內。
四、經查：
(一)、異議人於上揭時、地，騎乘車號677-DMG 號重型機車為警舉
    「1.紅燈左轉、2.無照駕駛」乙節，有原舉發單位即苗栗縣
    警察局苗縣警交字第F00000000 號舉發違反道路交通管理事
    件通知單、裁決書、送達證書各1 份在卷足憑。
(二)、次依證人即本件舉發警員詹鴻志到庭具結證稱：「（異議人
    對於他違規，他有無意見？）現場時，我跟他說紅燈左轉及
    無照駕駛，他沒有意見，他有承認」、「（後來異議人有簽
    名？）『呂』是他簽的」、「（有告知他要去何處繳罰款？
    ）我有說要去監理站到案，我有說2 月26日前要去苗栗監理
    站繳，我有告知他」、「（當時還有誰一起服勤？）連正民
    。」等語綦詳（見本院99年7 月9 日訊問筆錄），並庭呈現
    場圖1 份及現場照片3 張以資佐證（見本院卷第21至24頁）
    。本件違規取締過程，復經證人即當日在現場與詹鴻志一同
    執行勤務之警員連正民到庭具結證稱：「（當日你是與詹鴻
    志一同執勤？）是」、「（詹鴻志攔檢異議人時，你在旁？
    ）是，我們並肩站著，不超過30公分」、「（異議人有簽收
    該通知單？）有」、「（他對於闖紅燈、無照駕駛，有何意
    見？）他有求情，他說有親戚在國道服務，叫我們不要開單
    ，但他沒有否認違規行為」、「（你們有告知異議人要在何
    時、地繳罰款？）有，因為異議人說他不識字，詹鴻志就跟
    他講，應該在99年2 月26日前應到苗栗監理站繳納，當時未
    錄音。」等語綦詳（見本院同上日期之訊問筆錄）。經核證
    人連正民之證述與詹鴻志前開之證詞大致相符、一致，無明
    顯矛盾之處。且衡諸證人詹鴻志及連正民係依法執行公務之
    人員，經到庭具結，證述其等攔停舉發異議人之經過，依卷
    內證據資料並無任何積極證據足以證明證人上開證詞係屬虛
    偽，亦無足以令人顯信證人證述為不可採之品性證據或前科
    證據存在。又證人與異議人素不相識，並無宿怨，亦無仇隙
    ，應無甘冒自身觸犯偽證罪之風險而設詞誣攀之理，本院自
    不得僅以證人為本件掣單告發異議人之員警而全盤抹煞其等
    在訴訟上所具有之證人資格及其證言之證明力，故其等證言
    應可採信。是異議人有舉發違規通知單上所載紅燈左轉及無
    照駕駛之違規行為，堪予認定。
(三)、再按行為人有本條例之情形者，應填製舉發違反道路交通管
    理事件通知單，並於被通知人欄予以勾記，其通知聯依下列
    規定辦理：一、當場舉發者，應填記駕駛人或行為人姓名、
    性別、出生年月日、地址、身分證統一號碼及車主姓名、地
    址、車牌號碼、車輛種類；被查獲之駕駛人或行為人為受處
    分人時，應將該通知單填記後交付該行為人簽名或蓋章收受
    之，違反道路交通管理事件統一裁罰標準及處理細則第11條
    第1 項第1 款定有明文。又交通事件中要求駕駛人或行為人
    於舉發通知單上收受通知聯者簽章欄簽名、蓋章或捺印，僅
    係表示其被舉發之事實已經舉發單位通知，然簽名不以簽全
    名為必要，非不可以僅簽姓、名或以其他符號代之。揆諸實
    務上受舉發人僅簽以姓氏、名字、偏名或代號者所在多有，
    是違規之駕駛人或行為人尚不得以舉發通知單之收受通知聯
    者簽章欄上僅簽有姓氏，即指摘舉發單位之舉發過程有何疏
    漏或違常。
(四)、異議人雖以前詞置辯，惟不識字並不當然為無辨別事理能力
    ，此觀諸許多長輩雖不識字，但對日常事務均可認識處理自
    明。本院審酌異議人於99年7 月9 日本院調查時自承其當日
    跟警察說伊身體不舒服，要去看醫生等語（見本院卷第18頁
    ），參以異議人行為時能獨立騎乘機車於道路，且於警舉發
    時尚知向警察求情等情，堪認異議人並非無辨別事理能力之
    人。又依上開二位證人之證述可知，舉發警員已告知異議人
    應到案日期及應到案處所，對於異議人收受該舉發違規通知
    單之權益已為保障，縱異議人不識字，亦得經由舉發警員之
    告知而得依該通知單所載應到案期限內繳納最低罰鍰或聽候
    裁決。況異議人已於舉發違規通知單之收受通知聯者簽章欄
    上簽有自己之姓氏「呂」，此有卷附之舉發違規通知單可稽
    ，復為異議人所不否認，且其亦自承警察已告知伊有紅燈左
    轉之違規事實（見本院卷第17頁），足徵異議人已知悉本件
    違規事由，實際上亦已收受上開舉發違規通知單。倘異議人
    因語言或文字隔閡而對於該舉發違規通知單之內容有不明瞭
    之處，應即向舉發警員詢問或交由家人代為閱讀後協助處理
    之，尚難以其不識字據為本件免罰之事由。
(五)、另交通警員掣單舉發違反道路交通管理處罰條例所列之違規
    事實，本質上為行政處分，係公務員基於職務上權力，依法
    就特定之具體事件所為具公法上效果之單方行政行為，基於
    公務員為公法上行為具有公信力之原則，該行政處分當可被
    推定為有效。且本件查無任何證據足資證明執勤員警有何捏
    造事實違法取締之不法情事，而異議人亦未就執勤員警之舉
    發如何有誤，提出相關證據以供本院調查，則執勤員警本其
    維護交通秩序、安全職責所為之舉發，自應受到合法、正確
    之推定，異議人所為之指摘，經核並無依據。據此，異議人
    有於上述時、地紅燈左轉及無照駕駛之行為，且經合法舉發
    一事堪予認定，本件事證明確，應依法論科。
五、綜上所述，本件異議人既有前揭駕車行經有燈光號誌管制之
    交岔路口闖紅燈及未領有駕駛執照駕駛機器腳踏車之違規行
    為，且逾越應到案期限60日以上，原處分機關依道路交通管
    理處罰條例第53條第1 項、第21條第1 項第1 款、第63條第
    1 項第3 款之規定及違反道路交通管理事件統一裁罰基準表
    ，裁處異議人罰鍰共計11,700元（闖紅燈罰2,700 元、無照
    駕駛罰9,000 元），並記違規點數共計3 點，核無違法或不
    當之情事，聲明異議意旨仍執前詞，任意指摘原處分，並無
    理由，應予駁回。
六、據上論斷，應依道路交通管理處罰條例第87條第2 項，道路
    交通案件處理辦法第19條，裁定如主文。
中    華    民    國    99    年    7     月   21    日
                  交通法庭  法  官  周靜妮
以上正本證明與原本無異。
如不服本裁定應於送達後5 日內向本院提出抗告狀。
                            書記官  巫  穎
中    華    民    國    99    年    7     月    21    日

司法院資訊處製作；財團法人民間司法改革基金會備份。
